ACORDAO-COMPLETO-2496128

ACÓRDÃO 1891/2021 ATA 29/2021 - PLENÁRIO

VISTOS, relatados e discutidos estes autos de representação da Secretaria de Controle Externo de Aquisições Logísticas (Selog) acerca de possíveis irregularidades no âmbito do Pregão Eletrônico 11/2021 conduzido pelo Comando Militar da Amazônia (CMA) , para aquisição de material de consumo e permanente, em apoio ao programa nacional de imunização (PNI) ;
ACORDAM os Ministros do Tribunal de Contas da União, reunidos em Sessão do Plenário, diante das razões expostas pelo Relator e com fundamento no art. 276, caput e § 1º, do Regimento Interno deste Tribunal, em:
9.1. referendar a medida cautelar concedida em 3/8/2021, por meio da decisão à peça 12;
9.2. restituir o processo à Secretaria de Controle Externo de Aquisições Logísticas (Selog) , para adoção das medidas pertinentes.

Referendo de cautelar concedida em razão de indícios de superfaturamento em aquisição de seringas pelo Comando Militar da Amazônia..

Comando Militar da Amazônia (CMA).

3. Interessada: Secretaria de Controle Externo de Aquisições Logísticas (Selog).

13.1. Ministros presentes: Ana Arraes (Presidente), Walton Alencar Rodrigues, Benjamin Zymler, Aroldo Cedraz, Raimundo Carreiro, Bruno Dantas, Vital do Rêgo (Relator) e Jorge Oliveira.
13.2. Ministro-Substituto convocado: Marcos Bemquerer Costa.
13.3. Ministros-Substitutos presentes: Augusto Sherman Cavalcanti, André Luís de Carvalho e Weder de Oliveira.

ACORDAO-COMPLETO-2531150

Acórdão de Relação 807/2022 - Plenário

Acórdão de Relação

VITAL DO RÊGO

Adoto como relatório o despacho prolatado em 3/8/2021, que fundamentou a concessão da medida cautelar ora em apreciação (peça 12) :
Trata-se de representação da Selog acerca de possíveis irregularidades no âmbito do Pregão Eletrônico 11/2021, conduzido pelo Comando Militar da Amazônia (CMA) , para aquisição de material de consumo e permanente (seringa, máscaras, macacão, pulverizador, atomizador, botas de segurança, luvas, agulhas hipodérmicas, touca, avental, óculos de proteção, algodão, gaze, álcool etc) , para apoio ao programa nacional de imunização (PNI) , no valor total orçado de R$ 8.160.813,22.
	Considerando que apenas 22 (31,8%) dos 69 itens adquiridos respondem por R$ 5.778.903,60, equivalente a 70% do orçamento;
	Considerando que, após pesquisa no Painel de Preços, foi identificado indícios de sobrepreço em 12 itens (todos relativos a seringas, com especificações distintas) , na ata do pregão, de R$ 1.790.713,80;  
	Considerando que a pesquisa de preço feita pelo órgão considerou apenas, e injustificadamente, as fontes indicadas no inciso III do art. 5º da IN 73/2020-Seges/ME, que menciona dados de pesquisa publicada em mídia especializada, de sítios eletrônicos especializados ou de domínio amplo;
	Considerando, entretanto, que o § 1º do mesmo art. 5º determina que devem ser priorizados os parâmetros estabelecidos nos incisos I e II quais sejam, Painel de Preços e aquisições e contratações similares de outros entes públicos;
	Considerando, ainda, que a jurisprudência do TCU é no sentido de que, na elaboração do orçamento estimativo de licitação, devem ser priorizadas consultas ao Portal de Compras Governamentais e a contratações similares de outros entes públicos, em detrimento da priorização de pesquisas com fornecedores, publicações em mídias especializadas ou em sítios eletrônicos especializados ou de domínio amplo, cuja adoção deve ser tida como prática subsidiária (Acórdão 1445/2015-TCU-Plenário, Rel. Vital do Rêgo) ;
	Considerando que as situações inusuais ocorridas durante o certame (pedido da primeira colocada para ser desclassificada e inércia da segunda em apresentar o catálogo solicitado) ocasionou o registro de preços do item seringa em valores muito próximos ao preço de referência, ou até mesmo idêntico, em alguns casos; 
	Considerando que o certame foi homologado em 11/5/2021 e que já foi assinada a ata de registro de preço (sem notícia de assinatura de contratos) ;
Considerando que a referida ata permite adesão de outros órgãos ou entidades da Administração Pública; 
	Considerando a proposta da unidade técnica de concessão de medida cautelar para que não haja novas autorizações de adesões à Ata de Registro de Preços decorrente do Pregão Eletrônico 11/2021, em relação aos itens 2 a 7 e 48 a 53;
Considerando que, em cognição sumária, se encontram presentes o fumus boni iuris, ante os indícios de sobrepreço, e o periculum in mora, em virtude da assinatura da ata de registro de preço e possibilidade iminente de novas adesões;
Considerando, como frisou a unidade técnica, que, inobstante estar configurado o pressuposto do perigo da demora reverso ante à essencialidade da contratação (relativamente ao gerenciador e órgãos participantes) , inexiste esse perigo em relação à medida cautelar suspensiva para impedir novas autorizações de adesões à ARP; 
Considerando a possibilidade de construção participativa das deliberações deste Tribunal, nos termos do art. 14 da Resolução-TCU 315/2020, bem como o previsto nas Normas de Auditoria (NAT) aprovadas pela Portaria-TCU 280/2010, referente aos comentários dos gestores (no que se aplica a representações e denúncias) ; e
Considerando, por fim, o preenchimento dos requisitos de admissibilidade atinentes à matéria;
Decido:
1. conhecer, com fulcro no inciso VI do art. 237 do RITCU, da presente representação; 
2. adotar, com fulcro no art. 276 do RITCU, medida cautelar, sem oitiva prévia, para que o Comando Militar da Amazônia não realize novas autorizações de adesões à Ata de Registro de Preços decorrente do Pregão Eletrônico 11/2021, em relação aos itens 2 a 7 e 48 a 53;
3. determinar a realização do alerta e das diligências e oitivas propostas pela unidade técnica, observando a ressalva feita pelo seu titular; 
4. solicitar ao Comando Militar da Amazônia, caso queira, no prazo de quinze dias:
4.1) a apresentação de possíveis ações corretivas que poderão ser tomadas para prevenir ou corrigir os indícios de irregularidades detectados ou remover seus efeitos;
4.2) na hipótese de serem consideradas insuficientes, pelo TCU, as alternativas apresentadas pelas unidades jurisdicionadas, a manifestação quanto aos possíveis impactos, da: i)  determinação para que sejam adotadas providências para adequação/renegociação dos preços, relativamente aos itens 2 a 7 e 48 a 53, e para glosa, em futuros pagamentos, dos valores correspondentes a superfaturamento nesses mesmos itens; ii)  ou determinação do TCU para anulação do certame e atos dele decorrentes, relativamente aos itens 2 a 7 e 48 a 53, em função dos indícios de irregularidades verificados; ii) ou determinação para o impedimento de novas aquisições e novas adesões aos itens 2 a 7 e 48 a 53 da ata de registro de preços decorrente do certame;
5. determinar o encaminhamento de cópia deste despacho, acompanhado de cópia da instrução de peça 9, ao representante e aos órgãos elencados pela unidade técnica. 
É o relatório.

não há.

Não atuou.

REPRESENTAÇÃO FORMULADA PELA SELOG. PRESENÇA DOS REQUISITOS DO FUMUS BONI IURIS E DO PERICULUM IN MORA. SUSPENSÃO CAUTELAR. OITIVA. APRECIAÇÃO DO PLENÁRIO DA MEDIDA CAUTELAR ADOTADA MONOCRATICAMENTE. COMUNICAÇÕES.

REPRESENTAÇÃO (REPR)

Secretaria de Controle Externo de Aquisições Logísticas (Selog).

Submeto ao referendo deste Plenário, nos termos do art. 276, § 1º, do Regimento Interno deste Tribunal, a medida cautelar por mim expedida em 3/8/2021 (peça 12) .
2. 	Os fundamentos da decisão acautelatória, apoiados integralmente nas razões apresentadas pela Secretaria de Controle Externo de Aquisições Logísticas - Selog (peças 9/11) , foram devidamente transcritos no Relatório que integra o presente Acórdão, o que dispensa reprisá-los no presente momento.
Do exposto, voto para que seja aprovada a minuta de acórdão que ora submeto a este Colegiado.
TCU, Sala das Sessões, em 4 de agosto de 2021.
Ministro VITAL DO RÊGO 
Relator